【裁判字號】    98,訴緝,22
【裁判日期】    980407
【裁判案由】    肅清煙毒條例
【裁判全文】
臺灣臺南地方法院刑事判決              98年度訴緝字第22號
公  訴  人  臺灣臺南地方法院檢察署檢察官
被      告  甲○○
上列被告因違反肅清煙毒條例案件，經檢察官提起公訴（85年度
營偵字第257號），本院判決如下：
    主  文
本件免訴。
    理  由
一、公訴意旨：詳如附件起訴書之記載。
二、按時效已完成者，應諭知免訴之判決。法院諭知免訴判決，
    得不經言詞辯論為之。刑事訴訟法第302條第2款、第307條
    分別定有明文。
三、被告行為後，刑法業於民國94年2月2日修正公布，95年7月1
    日起施行。依修正後刑法第2條第1項：「行為後法律有變更
    者，適用行為時之法律。但行為後之法律有利於行為人者，
    適用最有利於行為人之法律。」之規定，本件犯罪之追訴權
    時效之期間、計算，比較新舊法規定，應適用有利於被告之
    修正前刑法規定：
（一）修正後刑法第80條第1項第2款明定：「犯最重本刑為3年
      以上10年未滿有期徒刑之罪者，其追訴權時效期間為20年
      。」；修正前同法條款則規定：「有期徒刑3年以上10年
      未滿者，追訴權時效期間為10年。」。
（二）修正後刑法第81條已刪除；而修正前刑法第81條規定：「
      追訴權之時效、期間，依本刑之最高度計算。有二種以上
      之主刑者，依最重主刑或最重主刑之最高度計算。」。
（三）修正後刑法第83條第2項第3款規定：「依第1項後段規定
      停止偵查或通緝，而其期間已達第80條第1項各款所定期
      間4分之1者，其停止原因視為消滅。」；與修正前同法條
      第2項「追訴權時效停止原因繼續存在之期間，如達於第
      80條第1項各款所定期間4分之1者，其停止原因視為消滅
      。」之規定，追訴時效停止期間均依追訴期間計算之。
（四）本件被告涉犯肅清煙毒條例第9條第1項之施打毒品罪，法
      定最高本刑為有期徒刑7年，其追訴時效適用新法為20年
      ，適用舊法則為10年，且其追訴時效停止期間，新舊法規
      定之比例相同，綜合比較上開修正前後刑法第80條、第81
      條、第83條之規定，以修正前之刑法較有利於被告。
四、經查，被告甲○○被訴於85年2月2日起至同年月3日，連續
    施打吸食毒品嗎啡，涉犯肅清煙毒條例第9條第1項之施打毒
    品罪，其最重法定本刑為7年，依修正前刑法第80條第1項第
    2款規定，追訴期間因10年不行使而消滅。惟：
（一）依修正前同法第83條第1項、第3項追訴時效依法不能進行
      偵查、起訴或審判程序，停止其進行；且停止原因繼續之
      期間，不得逾追訴時效4分之1之規定，及參照司法院29年
      院字第1963號解釋追訴權之時效期間應加計因通緝而停止
      進行期間，但不得超過追訴期間4分之1之意旨，被告於85
      年11月7日經通緝，迄未緝獲（參本院85年11月7日南院刑
      緝字第853號通緝稿），其追訴期間，應加計因通緝而停
      止進行之期間2年6月。
（二）案經提起公訴或自訴，在審判進行中，此時追訴權既無不
      行使之情形，自不發生時效進行之問題；且按修正前刑法
      第80條第1項規定追訴權因一定期間不行使而消滅，係指
      追訴機關於法定期間內，怠於行使追訴權，致生時效完成
      而消滅追訴權之效果，追訴權消滅時效之發生，係以不行
      使追訴權為其前提要件；而所謂追訴權則包括偵查、起訴
      及審判在內，若已實施偵查，此時追訴權既無不行使之情
      形，自不生時效進行之問題（司法院大法官釋字第138號
      解釋意旨、最高法院82年度第10次刑事庭會議，及最高法
      院89年度台上字第757號判決意旨參照）。另偵查、起訴
      、與審判應各別行使，並無連貫性，此觀修正前刑法第83
      條「偵查、起訴、或審判程序不能開始或繼續進行」即明
      。茲檢察官製作起訴書表示應提起公訴，充其量為意思表
      示之一種，仍應經其將卷證，將起訴書類送至法院審判，
      始得謂為行使起訴程序，時效應自終結偵查起繼續進行至
      起訴書送至法院時止（臺灣高等法院暨所屬法院86年11月
      法律座談會意見參照）。本件由臺灣臺南地方法院檢察署
      檢察官於85年2月5日開始實施偵查（參卷附臺南縣警察局
      新營分局刑事案件移送報告書上臺灣臺南地方法院檢察署
      收案戳章），迄被告85年11月7日經本院通緝，其間除檢
      察官於85年3月13日提起公訴日起至85年4月18日繫屬本院
      止1月5日期間時效仍應進行外，計7月27日，其追訴權既
      無不行使之情形，自不生時效進行之問題，而應予以加計
      。
五、綜上，本案追訴權時效加計時效停止進行之期間共13年1月
    又27日（10年＋2年6月＋7月27日），則依修正前同法第80
    條第2項追訴權期間自犯罪成立之日起算。但犯罪行為有繼
    續之狀態者，自行為終了之日起算之規定，是本件追訴權時
    效自被告犯罪行為終了之日85年2月3日起算，其追訴權業於
    98年3月30日罹於時效。揆諸首揭法條規定，爰不經言詞辯
    論，逕為免訴判決。
據上論斷，應依刑事訴訟法第302條第2款、第307條，判決如主
文。
中    華    民    國    98    年    4     月    7     日
                  刑事第十二庭  審判長法  官  卓穎毓
                                      法  官  莊玉熙
                                      法  官  魏玉英
以上正本證明與原本無異。
如不服本判決應於收受本判決後10日內向本院提出上訴書狀，並
應敘述具體理由。如未敘述上訴理由者，應於上訴期間屆滿後20
日內向本院補提理由書狀（均須按他造當事人之人數附繕本）「
切勿逕送上級法院」。
                                      書記官  曾盈靜
中    華    民    國    98    年    4     月    8     日


司法院資訊處製作；財團法人民間司法改革基金會備份。
